臺灣板橋地方法院刑事判決　　　　　　　 96年度易字第932號
公　訴　人　臺灣板橋地方法院檢察署檢察官
被　　　告　甲○○
上列被告因侵占案件，經檢察官提起公訴（96年度偵緝字第173
號），本院依簡式審判程序審理後，判決如下：
    主      文
甲○○連續意圖為自己不法之所有，而侵占對於業務上所持有之
物，處有期徒刑捌月，減為有期徒刑肆月，如易科罰金，以銀元
佰元即新臺幣玖佰元折算壹日。
    事      實
一、甲○○自民國91年1 月31日起，受僱於萬安保全股份有限公
    司（下稱萬安公司），並於93年7 月1 日奉派在臺北縣新莊
    市○○○路59至69號輔大世界住戶公寓大廈管理委員會擔任
    總幹事，負責向該社區住戶收取管理費及代為收付該社區各
    項費用等業務，為從事業務之人。詎其竟基於意圖為自己不
    法所有之概括犯意，於民國94年4 月間，於經手如附表所示
    之款項時，即連續將其業務上所持有之各該款項，予以侵占
    入己。迨萬安公司於甲○○欲離職時，核對相關款項單據資
    料，始查悉上情。
二、案經萬安公司訴由臺灣板橋地方法院檢察署檢察官偵查後提
    起公訴。
    理      由
一、本案被告甲○○所犯係死刑、無期徒刑、最輕本刑為3 年以
    上有期徒刑以外之罪，其於準備程序中就被訴事實為有罪之
    陳述，經本院告知簡式審判程序之旨，並聽取公訴人、被告
    之意見後，經合議庭裁定進行簡式審判程序審理，合先敘明
    。
二、上開犯罪事實，業據被告甲○○於檢察官訊問及本院審理時
    均坦承不諱，核與告訴人萬安公司代理人乙○○於檢察事務
    官訊問時之指訴相符，並有約聘員工基本資料1 份、切結書
    1 紙、萬安公司代收管理費收據28張、輔大世界社區管理費
    收入明細日報表2 紙、管理費通知4 紙、社區管理委員會支
    出請款憑單1 紙、交貨通知單及收據各1 紙及臺灣臺南地方
    法院臺南簡易庭95年度南簡字第37號簡易民事判決書1 份附
    卷可稽，足認被告自白與事實相符。本案事證明確，被告犯
    行洵堪認定。
三、按行為後法律有變更者，適用行為時之法律。但行為後之法
    律有利於行為人者，適用最有利於行為人之法律，刑法第2
    條第1 項定有明文。又比較時應就罪刑有關之共犯、未遂犯
    、想像競合犯、牽連犯、連續犯、結合犯，以及累犯加重、
    自首減輕暨其他法定加減（如身分加減）與加減例等一切規
    定，綜其全部罪刑之結果而為比較。（最高法院95年第8 次
    刑事庭會議決議參照）。查被告甲○○行為後，刑法第56條
    有關連續犯，及同法第336 條第2 項業務侵占罪之法定刑中
    有關罰金刑等規定，均於95年7 月1 日修正施行，茲就比較
    情形分述如下：
（一）被告行為後，刑法第56條連續犯之規定業已刪除，並於95
      年7 月1 日施行，則被告之犯行，因行為後新法已刪除連
      續犯之規定，此刪除雖非犯罪構成要件之變更，但顯已影
      響行為人刑罰之法律效果，自屬法律有變更，比較修正前
      後法律適用結果，修正後之規定未較有利於被告，仍應適
      用被告行為時之刑法第56條規定論以連續犯。
（二）按刑法第336 條第2 項業務侵占罪法定刑內有關得併科罰
      金刑之部分，依修正後刑法施行法第1 條之1 及刑法第33
      條第5 款等規定，所得併科之罰金刑最高為新臺幣9 萬元
      、最低為新臺幣1,000 元，然依被告行為時即修正前之刑
      法及罰金罰鍰提高標準條例之規定，該罪得併科之罰金刑
      經提高倍數後，最高額雖與修正後之規定相同，惟最低額
      部分顯較修正後為輕。因此，比較上述修正前後之刑罰法
      律，修正後之相關規定既未較有利於被告，亦應適用被告
      行為時之罰金刑刑度相關規定。
（三）綜合上述修正前後條文而為比較，依刑法第2 條第1 項前
      段之規定，自應整體適用被告行為時即修正前刑法及罰金
      罰鍰提高標準條例之規定，應予敘明。
四、核被告甲○○所為，係犯刑法第336 條第2 項之業務侵占罪
    。被告先後數次犯行，時間緊接，觸犯構成要件相同之罪，
    顯係基於概括犯意為之，為連續犯，應依修正前刑法第56條
    之規定論以一罪，並加重其刑。爰審酌被告犯罪動機、手段
    、侵占之金額，及其犯後雖知坦承犯行，且與告訴人萬安公
    司調解成立，有本院96年度附民移調字第61號調解筆錄在卷
    可稽，然迄今尚未依調解內容履行等一切情狀，量處如主文
    所示之宣告刑，且因本案之犯罪時間在96年4 月24日以前，
    應依中華民國96年罪犯減刑條例規定減其刑期二分之一，及
    依本案被告行為時之相關規定，諭知如易科罰金之折算標準
    ，以資懲儆。
據上論斷，應依刑事訴訟法第273 條之1 第1 項、第299 條第1
項前段，刑法第2 條第1 項前段、第336 條第2 項、95年7 月1
日修正前刑法第56條、第41條第1 項前段，罰金罰鍰提高標準條
例第1 條前段、廢止前罰金罰鍰提高標準條例第2 條，現行法規
所定貨幣單位折算新臺幣條例第2 條，中華民國96年罪犯減刑條
例第2 條第1 項第3 款、第7 條、第9 條，判決如主文。
本案經檢察官王家春到庭執行職務。
中　　華　　民　　國　　96　　年　　8 　　月　　14　　日
                  刑事第二庭  審判長法　官  李 麗 玲
                                    法  官  黎 錦 福
                                    法  官  張 兆 光
上列正本證明與原本無異。
如不服本判決，應於判決送達後10日內敘明上訴理由，向本院提
出上訴狀 (應附繕本)，上訴於臺灣高等法院。
                                    書記官  曹 秋 冬
中　　華　　民　　國　　96　　年　　8 　　月　　14　　日
附錄本案論罪科刑法條：
刑法第336 條第2 項
對於業務上所持有之物，犯前條第1 項之罪者，處6 月以上5 年
以下有期徒刑，得併科3,000 元以下罰金。
附表：
 ┌──┬───────────────┬───────┐
 │編號│項    目                      │ 侵占金額     │
 │    │                              │（新臺幣）    │
 ├──┼───────────────┼───────┤
 │ 1  │住戶所繳交之管理費            │77,700元      │
 ├──┼───────────────┼───────┤
 │ 2  │文芳消防器材有限公司消防安檢申│25,000元      │
 │    │報費用                        │              │
 ├──┼───────────────┼───────┤
 │ 3  │社區消毒費用                  │4,500元       │
 ├──┼───────────────┼───────┤
 │ 4  │住戶（嚴善松）裝潢施工押金    │20,000元      │
 ├──┼───────────────┼───────┤
 │ 5  │住戶（林清松）裝潢施工押金    │20,000元      │
 ├──┼───────────────┼───────┤
 │ 6  │社區停車位租金等款項          │20,280元      │
 ├──┼───────────────┼───────┤
 │    │金額總計                      │167,480元     │
 └──┴───────────────┴───────┘
